臺灣高等法院刑事裁定
109年度抗字第417號
抗  告  人  黃耀南
即  被  告          



上列抗告人因違反證券交易法案件，不服臺灣臺北地方法院108
年度金訴字第37號，中華民國109年2月27日所為限制出境、出海
裁定，提起抗告，本院裁定如下：
    主  文
抗告駁回。
    理  由
一、原裁定意旨略以：被告黃耀南（下稱被告）因涉犯證券交易
    法第171條第1項第1款之高買低賣證券罪、製造證券交易活
    絡表象罪等罪嫌，經檢察官提起公訴，經原審審理後，於10
    9年2月14日判處被告「共同犯證券交易法第一百七十一條第
    一項第一款之高買低賣證券罪，處有期徒刑5年。未扣案之
    犯罪所得新台幣25,935,689元，除應發還被害人、第三人或
    得請求損害賠償之人外，沒收之，於全部或一部不能沒收或
    不宜執行沒收時，追徵其價額。」之判決在案。然本件判決
    尚未確定，且被告於偵查及原審審理時均矢口否認犯行，仍
    有後續提起上訴審理之可能，如未對被告予以限制出境、出
    海，則被告離我國國境，將來顯難進行審判及執行，被告涉
    嫌本件犯罪危害法益重大，所犯為最輕本刑3年以上有期徒
    刑之重罪，復經判處有期徒刑5年及宣告未扣案之高額犯罪
    所得沒收在案，若被告出境後未再遵期返國接受審判或執行
    ，亦嚴重損及國家公益，且衡酌我國司法實務經驗，他案被
    告於偵、審程序遵期到庭，其國內尚有家人，並有固定住居
    所情況下，仍不顧國內事業、財產及親人而棄保潛逃出境，
    致案件無法續行或執行之情事，仍不勝枚舉，本件被告有相
    當理由足認有逃亡之虞，而有予以限制出境、出海之必要，
    依刑事訴訟法第93條之2第1項（原裁定漏載第2款）之規定
    ，裁定被告自109年2月27日起限制出境、出海8月。
二、抗告意旨略以：原審已於108年7月12日為限制出境、出海之
    處分，本件再為處分，性質上應屬延長限制出境、出海之處
    分，依刑事訴訟法第93條之3第4項之規定，應給予被告及辯
    護人陳述意見之機會，原審未予通知即逕行裁定，顯已違法
    。被告於本案中業以新臺幣80萬元具保，且始終遵期到庭，
    積極面對司法程序，且本案已經一審審理終結，按訴訟進行
    程度並無再予限制出境必要。再者，被告父母長期居留臺灣
    ，年事已高，僅能仰賴被告照顧，足見被告並無逃亡或滯留
    國外之可能等語。
三、按刑事訴訟法於108年5月24日修正增訂第八章之一「限制出
    境出海」即第93條之2至第93條之6（下稱限制出境新制），
    並於108年6月19日經總統公布，刑事訴訟法施行法亦於同日
    公布增訂第7條之11，明定限制出境新制自修正公布後6個月
    即108年12月19日施行；新制施行前，偵查或審判中經限制
    出境、出海者，應於生效施行之日起2個月內，依刑事訴訟
    法第八章之一規定重為處分，逾期未重為處分者，原處分失
    其效力。又依據上開增訂刑事訴訟法第93條之2第1項：「被
    告犯罪嫌疑重大，而有下列各款情形之一者，必要時檢察官
    或法官得逕行限制出境、出海。但所犯係最重本刑為拘役或
    專科罰金之案件，不得逕行限制之：一、無一定之住、居所
    者。二、有相當理由足認有逃亡之虞者。三、有相當理由足
    認有湮滅、偽造、變造證據或勾串共犯或證人之虞者」，以
    及第93條之6：「依本章以外規定得命具保、責付或限制住
    居者，亦得命限制出境、出海，並準用第93條之2第2項及第
    93條之3至第93條之5之規定」等規定，可知限制出境新制施
    行後，刑事訴訟法之限制出境有二種，一種為第八章之一「
    逕行限制出境」（獨立型限制出境），另一種則為第93條之
    6所稱該章以外之限制出境（羈押替代型限制出境）；二者
    同須被告犯罪嫌疑重大，但後者必經法官訊問，且以有羈押
    原因（無羈押必要）為要件。
四、次按限制出境、出海，目的在防止被告逃亡，確保被告能於
    審判時到庭，以利刑事訴訟程序之進行，是考量解除限制出
    境與否，自應以訴訟之進行及證據之調查是否因此而受影響
    為判斷依據。又限制出境乃僅在保全刑事偵查、審判、執行
    之順利進行，屬於刑事訴訟之保全程序，並非在確定被告對
    於本案是否應該負擔罪責與是否應科處刑罰之問題，是依卷
    內證據，倘被告犯罪嫌疑重大，確有出境滯留不歸之可能性
    存在，自足影響審判之進行或刑罰之執行，依法當得為必要
    之限制出境強制處分，以確保被告到庭接受審判或執行。是
    被告是否有限制出境之必要，而予以限制出境之強制處分，
    以及限制出境後其原因是否仍然存在，核屬事實認定之問題
     ，法院自有依法認定裁量，並按照訴訟進行程度，及其他
    一切情狀，斟酌認定之權。　
五、經查：
  ㈠被告涉犯證券交易法等案件，經原審於108年7月12日訊問被
    告後，認被告罪嫌疑重大，雖有羈押原因，但無羈押之必要
    ，但應自108年7月12日起予以限制出境、出海之處分，有原
    審準備程序筆錄在卷可稽（原審卷第146頁）。茲因刑事訴
    訟法限制出境新制公布施行。經原審參酌卷內事證，認被告
    涉犯證券交易法等罪嫌，經原審判處有期徒刑5年及宣告未
    扣案之高額犯罪所得沒收在案，本案判決尚未確定，且被告
    後續仍有提起上訴之可能，倘若解除被告限制出境、出海，
    即喪失擔保被告能遵期到庭之強制力，難期被告日後於審理
    中會如期到庭，再者後續上訴審理程序之案情發展對其更不
    利或有身陷囹圄可能時，被告更有滯外不歸或逃亡之動機，
    對本件後續審判之進行、刑罰及犯罪所得沒收或追徵其價額
    之執行程序難謂無影響。再者衡酌我國司法實務經驗，被告
    於偵、審程序均遵期到庭，且國內尚有家人，並有固定住居
    所情況下，仍不顧國內事業、財產及親人而棄保潛逃出境，
    致案件無法續行或執行之情事，不勝枚舉，可見被告有無逃
    亡之虞，與被告是否遵期到庭、國內有無固定住居所、親人
    、財產等無必然關係，是抗告意旨稱被告國內尚有家人需照
    顧，並無逃亡之虞云云，並無可採。是為防止被告出境後故
    意不入境接受審理或於判決確定後即速出境拒絕接受執行，
    基於保全刑事追訴、執行、確保審判程序順利進行之目的，
    並審酌公共利益及被告個人權益之均衡維護，本案限制被告
    出境、出海之理由仍然存在，有限制被告出境、出海之必要
    。再者，限制出境、出海之處分，係保全刑事訴訟程序之順
    利進行及刑罰權之實現，縱被告出國之權益受有影響，但與
    更重要之國家司法權行使之輕重權衡相比，尚屬輕微，亦與
    非嚴重限制個人行動自由權益之比例原則無違。
　㈡再原裁定業已敘明本件係依刑事訴訟法第93條之2第1項第2款
    之規定，在新制施行前重為處分，此為獨立型限制出境，按
    上說明，法並未明文法院應開庭訊問被告，是以原審未經開
    庭訊問被告自為裁定，尚無不當，被告以前詞辯稱此為延長
    出境之處分，應予以陳述意見之機會云云，指謫原審處分違
    反程序規定，此部分之抗辯，亦無足取。
  ㈢從而，原裁定認被告有刑事訴訟法第93條之2第1項第2款有相
    當理由足認有逃亡之虞事由存在，權衡國家刑事司法權有效
    行使及被告人權保障受限程度，認有限制被告出境、出海必
    要，於法並無違誤不當。被告仍執前詞提起本件抗告，為無
    理由，應予駁回。
六、據上論斷，依刑事訴訟法第412條，裁定如主文。　　　
中　　華　　民　　國　　109 　年　　3 　　月　　23　　日
                  刑事第二十四庭審判長法　官  王敏慧
                                      法　官  黃潔茹
                                      法　官  陳德民
以上正本證明與原本無異。
不得再抗告。
                                      書記官  翁子婷
中　　華　　民　　國　　109 　年　　3 　　月　　24　　日